【裁判字號】    90,上易,1743
【裁判日期】    901129
【裁判案由】    詐欺
【裁判全文】
臺灣高等法院刑事判決                  九十年度上易字第一七四三號
    上  訴  人  臺灣板橋地方法院檢察署檢察官
    被      告  甲○○
    選任辯護人  李念祖
                黃章典
                朱百強
右上訴人因詐欺案件，不服台灣板橋地方法院八十九年度訴字第一二五四號中華民國
八十九年十二月二十六日第一審判決（起訴案號台灣板橋地方法院檢察署八十八年度
偵字第二四三九一號、八十九年度偵字第二五三、三四五號）提起上訴，本院判決如
左：
    主  文
上訴駁回。
    理  由
一、公訴意旨略以：被告甲○○意圖為自己不法利益，對外佯稱擁有美國史丹福大學
    電腦科學博士及貝爾實驗室研究員頭銜，及過去曾有六次將經營不善之企業重整
    復活之經驗，於民國（下同）八十七年間經寶甲企業股份有限公司（下稱寶甲公
    司）指派為興華公司之法人代表董事後，使興華公司之股東不疑有他，因而陷於
    錯誤，先於八十七年八月十八日在台北市○○○路一六八號十五樓國際通商法律
    事務所（公訴人誤載為八十七年九月二十三日在台北縣中和市○○路○九九號十
    樓），經興華公司董事推舉為代理董事長，復於八十八年七月二日，在台北縣中
    和市○○路九○九號十樓，經興華公司之董事推舉為董事長，而執行董事長之職
    務及薪俸，嗣經興華公司股東發覺其並無上開學經歷文憑，始知受騙，因認被告
    涉犯刑法第三百三十九條第二項之詐欺得利罪。
二、按犯罪事實應依證據認定之，無證據不得推定其犯罪事實。又不能證明被告犯罪
    者，應諭知無罪之判決，刑事訴訟法第一百五十四條、第三百零一條第一項前段
    分別定有明文。而認定不利於被告之事實，須依積極證據，苟積極證據不足為不
    利於被告事實之認定時，即應為有利於被告之認定，更不必有何有利之證據，最
    高法院著有三十年上字第八一六號判例可參。
三、訊據被告甲○○固坦承不具備美國史丹福大學電腦科學博士、貝爾實驗室研究員
    之學經歷，惟堅詞否認有何詐欺犯行，辯稱：當時是沒有人願意擔任董事長，所
    以大家選我，不是因為我有上開學經歷的關係等語。公訴人認被告涉有前開犯行
    ，係以被告於其擔任董事長之漢唐開發投資股份有限公司（下稱漢唐公司）名片
    上，印製前開不實學經歷，及八十八年五月二十五日經濟日報報導：「擁有史丹
    福大學電腦科學博士學位的甲○○，過去曾有六次將經營不善的企業重整復活的
    經驗」等為其依據。經查：
(一)證人即寶甲公司董事長潘麗月到庭結證稱：寶甲公司自八十五年起為興華公司的
    股東，八十七年間，甲○○和我先生陳介禧接洽表示要買興華公司的股票，並要
    求先不要過戶，由寶甲公司派他去擔任法人董事的代表人，擔任我們公司法人代
    表，沒有學經歷的限制等語（見原審影卷第一三三至一三五頁），復有寶甲公司
    八十七年五月二十二日簽立指派書、寶甲公司通知擔任董事書、合作金庫匯款回
    條聯各一紙影本在卷可稽（見原審影卷第六十二、六十三、六十五頁）。是被告
    所稱，其於八十七年五月二十二日以新台幣（下同）九百六十九萬零八百四十元
    之價格購買興華公司法人董事寶甲公司所持有之股票，並自該日起，由寶甲公司
    指派其為寶甲公司之法人代表等節，應堪採信。被告既係經由寶甲公司指派為法
    人董事之代表，且擔任寶甲公司之法人董事代表人亦不需何特定學經歷資格，即
    難認被告有何使興華公司股東或寶甲公司陷於錯誤，而擔任興華公司董事之行為
    。
(二)次查：興華公司八十七年八月十八日在台北市○○○路一六八號十五樓國際通商
    法律事務所之臨時董事會，有董事黃國欣、湯國鈞之經常代理人湯國基、陳敦仁
    及被告四人出席，並決議推選被告擔任代理董事長，暫代行使董事長職務乙節，
    有該次臨時董事會會議記錄可參（見原審影卷第六十六至六十九頁，公訴人認被
    告係於八十七年九月二十三日在台北縣中和市○○路○九九號十樓經興華公司董
    事推舉為代理董事長乙節，時間、地點均係誤載）。又證人湯國基、陳敦仁均到
    庭結證稱：因為興華公司有財務危機，其他董事亦均無意願擔任董事長，所以一
    致推舉甲○○為代理董事長，甲○○沒有在董事會上說他有什麼學經歷，選甲○
    ○擔任代理董事長與他的學經歷沒有關係等語（見原審影卷第三十八、三十九、
    一三六、一三七頁，八十九年十一月二日訊問筆錄及八十九年十二月十九日審理
    筆錄），共同被告黃國欣供述：開董事會當天甲○○沒有陳述他的學經歷，亦未
    表示想當董事長，我有聽說過甲○○有史丹福大學的博士學位，但那不是他當選
    的原因，最主要是沒有人要擔任等語（見原審影卷第四十一、四十二頁前開訊問
    筆錄），三人所述情節互核相符，均堪採信。是被告前揭所辯：當時其他董事沒
    有意願擔任董事長，我沒有在會議上陳述我的學經歷，大家選我也不是因為我的
    學經歷等語，堪以採信。尚難認被告有何對在場董事施用詐術之行為，況學經歷
    亦非董事會成員當時推舉代理董事長之決定因素，即難謂出席董事有何陷於錯誤
    ，而推舉被告擔任興華公司代理董事長可言。
(三)末查：興華公司八十八年七月二日在台北縣中和市○○路九○九號十樓之常務董
    事會，由常務董事甲○○、湯國鈞之經常代理人湯國基、游舜筑三人出席，推選
    甲○○為董事長乙節，有該次會議記錄在卷可稽（見原審影卷第七十頁）。又證
    人湯國基結證稱：其他人沒有意願擔任，且之前我與甲○○共同投資另外的公司
    ，我認為他對那家公司的建議很好，所以我選甲○○當董事長等語（見原審影卷
    第三十九頁前揭訊問筆錄），亦難對被告為不利之認定。
四、綜上所述，雖被告自承並不具備其在名片上所載之學經歷，惟查，被告並未於上
    開會議向其他董事自稱具備上開學經歷，已難謂被告有何施用詐術之行為；況被
    告是否具備上開學經歷，亦與其他董事推選其為代理董事及董事長無關，自不能
    僅憑被告載有不實學經歷之名片及嗣後報紙刊登之採訪報導，據以認定被告有何
    前揭犯行。此外，復查無其他積極證據足資認定被告有何公訴人所指之犯行，係
    屬不能證明被告犯罪，原審為無罪判決之諭知，經核原判決認事、用法均無不合
    ，檢察官上訴指摘原判決不當為無理由，應予駁回。
據上論斷，應依刑事訴訟法第三百六十八條判決如主文。
本案經檢察官沈明倫到庭執行職務。
中      華      民      國    九十    年      十一      月    二十九    日
                              臺灣高等法院刑事第九庭
                                    審判長法  官  李  文  成
                                          法  官  周  盈  文
                                          法  官  官  有  明
右正本證明與原本無異。
不得上訴。
                                          書記官  林  蓓  瑜
中      華      民      國    九十      年    十一    月     三十     日


司法院資訊處製作；財團法人民間司法改革基金會備份。
